【裁判字號】    99,婚,122
【裁判日期】    990520
【裁判案由】    離婚等
【裁判全文】
臺灣臺南地方法院民事裁定               99年度婚字第122號
原      告  乙○○
訴訟代理人  洪梅芬律師
            涂欣成律師
            呂蘭蓉律師
被      告  甲○○
訴訟代理人  李合法律師
            趙培皓律師
            劉芝光律師
上列當事人間請求離婚等事件，原告為訴之合併，本院裁定如下
:
    主  文
原告合併提起返還借款之訴駁回。
訴訟費用由原告負擔。
    理  由
一、按婚姻無效、確認婚姻成立或不成立、撤銷婚姻、離婚或夫
    妻同居之訴，得合併提起，或於第一審或第二審言詞辯論終
    結前，為訴之變更、追加或提起反訴；非婚姻事件之訴，以
    夫妻財產之分配或分割、返還財物、給付家庭生活費用或贍
    養之請求，或由訴之原因、事實所生損害賠償之請求為限，
    得與第1項之訴合併提起，或於第一審或第二審言詞辯論終
    結前，為訴之追加或提起反訴，民事訴訟法第572條第1項、
    第3項前段分別定有明文。此為婚姻訴訟程序中對非婚姻事
    件提起追加之訴或反訴之限制，不合此一規定而於婚姻訴訟
    程序中提起追加之訴或反訴者，其追加之訴或反訴不合法，
    應以裁定駁回之。而前開所謂返還財物，係指夫妻因婚姻關
    係消滅而得向他方為返還財物之請求而言，因夫妻人格各別
    ，各得為獨立之權利主體，若本於婚姻以外原因而取得請求
    他方返還財物之權利者，自不在上開所定得與離婚之訴合併
    提起之列。
二、經查，原告於兩造離婚之訴審理中，於本院民國99年5月13
    日審理期日時，將原起訴離婚時合併對被告提起之新臺幣（
    下同）100萬元之贍養費請求及50萬元因離婚而受有非財產
    上損害之請求，變更為請求被告返還借款150萬元。依原告
    主張之事實，原告係主張被告於90年7月21日向原告借款150
    萬元，而兩造於同日簽立離婚協議書時，被告曾於該離婚協
    議書承認該借款並承諾於該年12月底返還等語，然縱認原告
    主張兩造間有150萬元借貸關係之情屬實，參之上開原告得
    對被告請求之借款返還請求權，既非屬本於婚姻關係之原因
    而取得請求他方返還財物之權利，是原告因此得於兩造婚姻
    關係消滅時向被告為返還財物之請求，揆諸前開之說明，則
    上開原告請求之事項非屬民事訴訟法第572條第3項前段所稱
    「返還財物」之範圍，自不得與兩造間離婚之訴合併提起，
    是原告此部分之請求於法不合，應予駁回。
三、依民事訴訟法第249條第1項第6款、第95條、第78條，裁定
    如主文。
中    華    民    國    99    年    5     月    20    日
                        家事法庭法  官  楊佳祥
以上正本證明與原本無異
如對本裁定抗告須於裁定送達後10日內向本院提出抗告狀，並應
繳納抗告費新臺幣1000元。
中    華    民    國    99    年    5     月    20    日
                                書記官  葉芳如

司法院資訊處製作；財團法人民間司法改革基金會備份。
